---
title: "Bakalaura darbs"
author: "Jekaterīna Butkeviča"
date: "`r Sys.Date()`"
output: html_document
---
Es apvienoju visu kodu, gan no Pollard.R, gan no distance.R

# Pollards
Pakotnes
```{r, pakotnes1, cache=TRUE}
if(!require(readxl)) install.packages("readxl")
if(!require(dplyr)) install.packages("dplyr")
if(!require(ggplot2)) install.packages("ggplot2")
if(!require(Hmisc)) install.packages("Hmisc")
if(!require(EnvStats)) install.packages("EnvStats")
```

Dati
```{r, dati, cache=TRUE}
TDataset <- read_excel("uzskaisu_dati.xlsx", sheet = "Noverojumi")
summary(TDataset)
TDataset <- TDataset[!TDataset$josla == 4,] # Noņemt nov. rpus Pollarda telpas
TDataset <- TDataset[!is.na(TDataset$uzsk_ID),]  #Noņem tukšās rindas
dim(TDataset)
```

```{r, datu_sagatavosana1}

#Noņemt liekas kolonnas
TDataset_indeksi <- TDataset[, -c(5:45,50:57)]

# Pievienot iztrūkstošo uzskaiti Ķemeros
kemeri_trans <- TDataset %>%
  filter(vieta == "Ķemeri") %>%
  distinct(trans_kods) %>%
  slice_head(n = 39) %>%
  pull(trans_kods)

# Jauna datu tabula ar 39 rindiņām
kemeri_3 <- tibble(
  vieta = "Ķemeri",
  uzsk_ID = 3,
  trans_kods = kemeri_trans
)
TDataset_pilnais <- bind_rows(TDataset, kemeri_3)

rm(kemeri_trans, kemeri_3)


#Noņemt liekas kolonnas
TDataset_pilnais <- TDataset_pilnais[, -c(5:45,50:57)]

# Datumi
TDataset_pilnais$datums <- as.Date(TDataset_pilnais$datums, format = "%d.%m.%Y")
unique(TDataset_pilnais$datums)

TDataset_pilnais <- TDataset_pilnais %>%
  mutate(datums = case_when(
    datums == as.Date("2024-06-25") ~ as.Date("2024-06-26"),
    datums == as.Date("2024-07-17") ~ as.Date("2024-07-18"),
    TRUE ~ datums  # visi pārējie datumi paliek nemainīti
  ))
```

## Abundance index

Lai salīdzinātu transektes starp gādiem izmanto abundance indexu, kuru skaita katraisugai atsevisķi kā nedeļu vidējo vērtību summu sezonā: t.i. ja bija vairākas uzskaitesnedeļā, to summme un dala uz to skaitu vai, gadījumā, kad bija tikai viena uzskaite nedēļa (kā mums), tad vnk ņem šo skaitu un summē šo vertību no visām nedēļam, kad suga bija novērota.
Tātad tas ir vienkarši novērojumu kopskaits. Pollard nerekomendēja veikt salīdzinājumus
starp transektēm. Tādeļ es uzbūvēju grafiku, tādēļ feonoloģiju būvēju nevis no videja, bet no kopskaita konkretā datumā, kur paradītas katras transektes šīs 
abundance index (tikai kur suga bija konstatēta) un tād vidējo vērtību no šiem indeksiem, lai tā kalpo kā vietas abundance radītajs. 

```{r, pollard_index, cache=TRUE}
# Direktorija
dir.create("Pollard/indeksi", recursive = TRUE)


sugas <- unique(TDataset_indeksi$latviskais)


for (izveleta_suga in sugas) {
  
  # Datu filtrēšana un sagatavošana
  sugas_indeksi <- TDataset_pilnais %>%
    filter(latviskais == izveleta_suga) %>%
    group_by(vieta, trans_kods) %>%
    summarise(skaits = n(), .groups = "drop")
  
  # Ja nav datu, pāriet uz nākamo sugu
  if (nrow(sugas_indeksi) == 0) next
  
  # Aprēķina n uz vietu
  n_labels <- sugas_indeksi %>%
    group_by(vieta) %>%
    summarise(n = n(), y = max(skaits) + 1.5)
  
  # Zīmē grafiku
  index_plot <- ggplot(sugas_indeksi, aes(x = vieta, y = skaits, fill = vieta, color = vieta)) +
    geom_boxplot(outlier.shape = NA, width = 0.4, alpha = 0.4) +    
    geom_jitter(width = 0.1, height = 0, alpha = 0.7, size = 2) +
    stat_summary(fun = mean, geom = "point", shape = 21, size = 5, colour = "black") +
    geom_text(data = n_labels, aes(x = vieta, y = y, label = paste0("n = ", n)), color = "black", size = 4) +
    scale_y_continuous(
      limits = c(0, NA),
      breaks = seq(0, max(sugas_indeksi$skaits) + 2, by = 1)) +
    theme_minimal(base_size = 14) +
    labs(x = "Pētījuma vieta", y = "Pollarda pārpilnības indekss", title = izveleta_suga)
  
  # Saglabā attēlu
  ggsave(filename = file.path("Pollard/indeksi", paste0(gsub("[^a-zA-Z0-9_āčēģīķļņšūžĀČĒĢĪĶĻŅŠŪŽ]", "_", izveleta_suga), ".png")),
         plot = index_plot,
         width = 10,
         height = 6,
         dpi = 300,
         bg = "white")
}

```

## Fenoloģija

Savukārt tā ka nedrikst salīdzināt starp transektēm, fenoloģiju es būvēju summejot visus novērojumus vietā pa datumiem (apvienojot datumus, kur bija divas dienas pēc kartas pa 20 transektēm).

```{r, pollard_fenologija, cache=TRUE}
#Iegūstam visus iespējamos vieta–datums pārus
vieta_datums <- TDataset_pilnais %>%
  distinct(vieta, datums)
vieta_datums <- vieta_datums[!is.na(vieta_datums$datums),]

# Direktorija 
dir.create("Pollard/fenologija", recursive = TRUE)

# Visas unikālās sugas
sugas <- unique(TDataset_pilnais$latviskais)

# Cikls pa visām sugām
for (izveleta_suga in sugas) {
  
  # Filtrēt tikai izvēlētas sugas novērojumus
  sugas_nov <- TDataset_pilnais %>%
    filter(latviskais == izveleta_suga) %>%
    group_by(vieta, datums) %>%
    summarise(skaits = n(), .groups = "drop")
  
  # Apvienot datus ar visiem vieta–datums pāriem (lai būtu arī 0 vērtības)
  suga_dati <- vieta_datums %>%
    left_join(sugas_nov, by = c("vieta", "datums")) %>%
    mutate(skaits = ifelse(is.na(skaits), 0, skaits))  # Aizpilda NA ar 0
  
  # Ja ir maz datu, izlaiž
  if (sum(suga_dati$skaits) < 2) next
  
  # Grafiks
  p <- ggplot(suga_dati, aes(x = datums, y = skaits, group = vieta, color = vieta)) +
    geom_line(size = 1.5) +
    geom_point(size = 4) +
    scale_x_date(
      breaks = sort(unique(suga_dati$datums)),
      date_labels = "%d.%m"
    ) +
    scale_y_continuous(
      limits = c(0, 15),
      breaks = seq(0, max(suga_dati$skaits), by = 1)
    ) +
    labs(
      title = paste("", izveleta_suga),
      x = "Uzskaites datums",
      y = "Novēroto indivīdu skaits",
      color = "Vieta"
    ) +
    theme_minimal(base_size = 14) +
    theme(
      legend.position = "right",
      plot.background = element_rect(fill = "white", color = NA),
      axis.text.x = element_text(angle = 90, vjust = 0.5, hjust = 1)
    )
  
  # Saglabāšana
  faila_nosaukums <- gsub("[^a-zA-Z0-9_āčēģīķļņšūžĀČĒĢĪĶĻŅŠŪŽ]", "_", izveleta_suga)
  faila_cels <- file.path("Pollard/fenologija", paste0(faila_nosaukums, ".png"))
  
  ggsave(filename = faila_cels, plot = p, width = 10, height = 6, dpi = 300, bg = "white")
}

```

Kā arī apreķīnu kopējo sugu novērojumu skaitu pa vietam, jo ar bootstram man 
izdēvas iegūt aplesēs tikai vietas līmeņa izšķirspējā, lai būtu iespēja salīdzinātu to ar šo.

```{r, sugu_noverojumi_kopa, cache=TRUE }
# Kopējie sugu skaiti pa vietām -------------------------------
sugas_kopsavilkums <- TDataset_pilnais %>%
  group_by(latviskais, vieta) %>%
  summarise(skaits = n(), .groups = "drop") %>%
  pivot_wider(names_from = vieta, values_from = skaits, values_fill = 0)

```


Un tā kā es sapratu, mēs varam iegūt šo pašu izmantojot korekciju ar distances
funkciju un tad salīdzināt kāds rezultāts sanāk starp metodem? 

Es nesaprotu kā iegūs skaita aplēsa transektes līmeņa (priekš indeksu salīdzinājumā)
un/vai datuma līmeņa priekš fenoloģijas. 


Kā arī man ļoti nepatik, ka es redzu cik skaitļi ir atkarīgi no vērtībam, kurus es
iekļaušu modeļa iestatījumos (piemēram maksimālas distance), bet šo skaitli es ņemu no
galvas.... nezinu kā pareizi rīkoties. Ainārs teica, ka pēdējā vērtība pie
distance.breaks ir maksimālais iespējams attālums, bet musu gadījuma 1) tas ļoti
atšķiras starp sugam, 2) lielakoties ar varū tikai pieņemt kāds tas varētu  būt 3) ta 
kā distance ir maza pati par sevi, katrs lieks metrs pie pedejas joslas ietēkme
daudz vairāk, nekā tas bija ar putniem.



# Hierarhiskie modeļi

## Datu sagatavošana
Pakotnes
``` {r, pakotnes2, message = FALSE, warning = FALSE, cache=TRUE}
if(!require(readxl)) install.packages("readxl")
if(!require(lubridate)) install.packages("lubridate")
if(!require(dplyr)) install.packages("dplyr")
if(!require(tidyr)) install.packages("tidyr")
if(!require(unmarked)) install.packages("unmarked")
if(!require(MASS)) install.packages("MASS")
```


Lejupielādet datus
```{r, dati1, cache=TRUE}

orig_TDataset <- read_excel("uzskaisu_dati.xlsx", sheet = "Noverojumi")
summary(orig_TDataset)
Dist_Dataset <- orig_TDataset[!is.na(orig_TDataset$uzsk_ID),]  #Noņem tukšās rindas
dim(Dist_Dataset)

```


Datu formāti, laiks, vidējas, maksimālas vērtības, lieku kolonnu dzēšana
```{r, datu_sagatavosana, cache=TRUE }
## Datums -------------------------------
Dist_Dataset$datums <- as.Date(Dist_Dataset$datums, format= "%d.%m.%Y") 
unique(Dist_Dataset$datums)
Dist_Dataset$Jday <- yday(Dist_Dataset$datums)
summary(Dist_Dataset)

## Laiks ---------------------------------
head(Dist_Dataset$laiks_sak)
Dist_Dataset$laiks_min_sak <-  as.numeric(format(Dist_Dataset$laiks_sak, "%H")) * 60 + as.numeric(format(Dist_Dataset$laiks_sak, "%M"))
Dist_Dataset$laiks_min_beig <-  as.numeric(format(Dist_Dataset$laiks_beig, "%H")) * 60 + as.numeric(format(Dist_Dataset$laiks_beig, "%M"))


## Vērtību aprēķins un lieku kolonnu dzēšana ------------------

# Vidējas vērtības
sakums_colnames <- names(Dist_Dataset)[grepl("_sak$", names(Dist_Dataset))]

for (sak_col in sakums_colnames) {
  base_name <- sub("_sak$", "", sak_col)
  beig_col <- paste0(base_name, "_beig")
  
  if (beig_col %in% names(Dist_Dataset)) {
    avg_col <- paste0(base_name, "_vid")
    Dist_Dataset[[avg_col]] <- rowMeans(cbind(Dist_Dataset[[sak_col]], Dist_Dataset[[beig_col]]), na.rm = TRUE)
  }
}
summary(Dist_Dataset)
dim(Dist_Dataset)



# Nevajadzīgo kolonnu dzēšana
data.frame(Numurs = seq_along(Dist_Dataset), Kolonna = names(Dist_Dataset))
Dist_Dataset <- Dist_Dataset[ , -c(4:20, 22:37, 40, 41, 44:46, 48:52, 55:57, 59,60)]
dim(Dist_Dataset)


# Jaunās kolonnas 

Dist_Dataset$ziedi_sum <- Dist_Dataset$rl_ziedi_vid + 
  Dist_Dataset$z_ziedi_vid + 
  Dist_Dataset$v_ziedi_vid +
  Dist_Dataset$a_ziedi_vid # Ziedu summa

Dist_Dataset$augi_sum <- Dist_Dataset$rl_augi_vid + 
  Dist_Dataset$z_augi_vid + 
  Dist_Dataset$v_augi_vid +
  Dist_Dataset$a_augi_vid # Augu summa

Dist_Dataset$bojajumi <- ifelse(  # Kopējie bojājumi (plaušana un nobrauksana u.c.)
  Dist_Dataset$plausana %in% c("Jā", "Daļēji") | Dist_Dataset$citi_bojajumi %in% c("Jā", "Daļēji"),
  "Ir",
  "Nav"
)
```


Samazināt kategoriju skaitu vairākām pazīmēm.
```{r, grupu_balansesana, cache=TRUE }
ggplot(Dist_Dataset, aes(kust_int)) + 
  geom_histogram(stat="count") +
  facet_wrap(~vieta)
# Nē. Sanāk nesabalansēti.


ggplot(Dist_Dataset, aes(traucejumi)) + 
  geom_histogram(stat="count") +
  facet_wrap(~vieta)
# Šeit ir daudz izlidzinātāk, turklāt, šī pazīme norāda uz faktisko gadijumu, nevis
# uz traucējumu iespējamību, kā ar "kust_int". Un ļauj piemēram atšķirt vai faktiski
# traucejumi bija vai nē, jo piemēram grupa "mazā", lielā varbūtība, kā nekas nebija
# noticis. Tomēr mīnus ir tas, kā šajā pazīmē nevar atšķirt kas tieši bija par traucējumu.

data.frame(Numurs = seq_along(Dist_Dataset), Kolonna = names(Dist_Dataset))
Dist_Dataset <- Dist_Dataset[ , -8]


Dist_Dataset <- Dist_Dataset %>% # Samazināt pļaušanas grupu skaitu
  mutate(plausana = case_when(
    plausana %in% c("Jā", "Daļēji") ~ "Pļauts",
    plausana %in% c("Nē") ~ "Nepļauts",
    TRUE ~ plausana
  ))


Dist_Dataset <- Dist_Dataset %>% # Samazināt uzvedības grupu skaitu
  mutate(uzvediba = case_when(
    uzvediba %in% c("Barojas uz zieda", "Barojas uz auga") ~ "Barojas",
    uzvediba %in% c("Uzturas lokāli", "Pārojas") ~ "Uzturas lokāli",
    TRUE ~ uzvediba
  ))

```

Skātos novērojumu sadalījumu pa joslam

```{r, attalumu_joslu_histogrammas, cache=TRUE}
ggplot(Dist_Dataset, aes(josla)) + 
  geom_histogram(stat="count") +
  facet_wrap(~uzvediba, nrow = 2)

ggplot(Dist_Dataset, aes(josla, fill = vieta)) + 
  geom_histogram(stat="count") +
  facet_wrap(~uzvediba*vieta, nrow = 2)

```


Es domāju, kā mums ir jāpaliek pie sugas novērojumiem, kopā, nesadalot pa uzvedības 
tipiem jo citādi, es jūtu, ka nepaspēšu. Jā, dažādai uzvedibai atšķiras to konstatēšanā
distances griezumos, bet šo var ielikt diskusijā vai nē? Kā potenciālo pētījuma 
turpināšanu.


## Tabula "Uzskaites"
```{r,tabula_uzskaites, cache=TRUE}
# Veidojam atsevišķu tabulu ar visām transektēm un uzskaites reizēm, lai tā kalpotu kā skelets
transektes <- sort(unique(Dist_Dataset$trans_kods))
trans_uzsk <- data.frame(expand.grid(trans_kods = transektes, uzsk_ID = 1:6))
head(trans_uzsk) 
tail(trans_uzsk)

# No Dist_Dataset atlasām unikālus transektu aprakstus
data.frame(Numurs = seq_along(Dist_Dataset), Kolonna = names(Dist_Dataset))

TUzskaites <- Dist_Dataset[,c(1:7, 11: 29)]
TUzskaites <- TUzskaites %>%
  distinct(trans_kods, uzsk_ID, .keep_all = TRUE)



## Iztrūkstoša uzskaite -----
# Ķemeris 3. uzsdkaite
kemeri_trans <- Dist_Dataset %>%
  filter(vieta == "Ķemeri") %>%
  distinct(trans_kods) %>%
  slice_head(n = 39) %>%
  pull(trans_kods)

kemeri_3 <- tibble(
  vieta = "Ķemeri",
  uzsk_ID = 3,
  trans_kods = kemeri_trans
)
TUzskaites <- bind_rows(TUzskaites, kemeri_3)

# Ķemeri 1. uzskaite
kemeri_trans
Kemeri_1 <- Dist_Dataset[Dist_Dataset$vieta == "Ķemeri",] %>% filter(uzsk_ID == 1)
trans_1 <- Kemeri_1 %>% distinct(trans_kods)
dim(trans_1)

# Meklējam, kuras trūkst
kemeri_trans <- data.frame(trans_kods = kemeri_trans)
iztrukstosie <- anti_join(kemeri_trans, Kemeri_1, by = "trans_kods")

Kemeri_1_tuksas_rindas <- iztrukstosie %>%
  mutate(
    uzsk_ID = 1,
    vieta = "Ķemeri"
  )

TUzskaites <- bind_rows(TUzskaites, Kemeri_1_tuksas_rindas)


table(TUzskaites$trans_kods) # viur jābūt 6
```


## Tabula "Vietas"

```{r,tabula_vietas, cache=TRUE}
TVietas <- read_excel("uzskaisu_dati.xlsx", sheet = "Vietas")

TVietas <- TVietas[!TVietas$vieta=="Šlītere",] #Izņemt Šlīteres transektes
unique(TVietas$vieta)
TVietas <- TVietas[-101,] # izslēgtā transekte

# Kolonnu dzēšana
TVietas <- TVietas[ , -c(8:9)]

# Grupu balansēšana
TVietas <- TVietas %>% # Samazināt grupu skaitu
  mutate(kust_int = case_when(
    kust_int %in% c("Nav") ~ "Zemā",
    kust_int %in% c("Vidējā") ~ "Augstā",
    TRUE ~ kust_int
  ))

# Maksimālais stāvu skaits transektē
maks_stavi <- Dist_Dataset %>%
  group_by(trans_kods) %>%
  summarise(maks_stavu_sk = max(stavu_sk, na.rm = TRUE))

TVietas <- TVietas %>%
  left_join(maks_stavi, by = "trans_kods")

# Maksimālais ziedu skaits transektē
maks_ziedi <- Dist_Dataset %>%
  group_by(trans_kods) %>%
  summarise(maks_ziedu_sk = max(ziedi_sum, na.rm = TRUE))

TVietas <- TVietas %>%
  left_join(maks_ziedi, by = "trans_kods")



## Iztrūkstoša uzskaite -----
kemeri_trans <- Dist_Dataset %>%
  filter(vieta == "Ķemeri") %>%
  distinct(trans_kods) %>%
  slice_head(n = 39) %>%
  pull(trans_kods)

kemeri_3 <- tibble(
  vieta = "Ķemeri",
  uzsk_ID = 3,
  trans_kods = kemeri_trans
)
Dist_Dataset <- bind_rows(Dist_Dataset, kemeri_3)

```

## Y matrica


```{r, platais, cache=TRUE }
colnames(Dist_Dataset)

# Summējam katrā transektē veiktos novērojumus pa attāluma joslām
TNov_pa_trans_j <- data.frame(Dist_Dataset) %>%
  group_by(uzsk_ID, trans_kods, latviskais, josla) %>%
  summarise(Det=n())
TNov_pa_trans_j <- data.frame(TNov_pa_trans_j)

# Platais formāts (identifikācijas lietas, suga, novērojumu skaits pa joslām)
TNov_pa_trans_j_w <- reshape(TNov_pa_trans_j, 
                             idvar=c("uzsk_ID", "trans_kods", "latviskais"), 
                             timevar="josla", direction="wide")

# Sakārtot joslu kolonnas pareizā secībā
colnames(TNov_pa_trans_j_w)
TNov_pa_trans_j_w <- TNov_pa_trans_j_w %>% select(uzsk_ID, trans_kods, latviskais, 
                                                  Det.1, Det.2, Det.3, Det.4)

names(TNov_pa_trans_j_w)[4:7] <- c("J50", "J150", "J250", "Jtalak")
TNov_pa_trans_j_w[is.na(TNov_pa_trans_j_w)] <- 0
head(TNov_pa_trans_j_w)

```


Izvelēties sugu

```{r, suga, cache=TRUE}
unique(TNov_pa_trans_j_w$latviskais)

Tsuga <- "Kāpostu baltenis"
```

Sugas novērojumi
```{r, sugasnoverojumi}

# Atlasām mūs interesējošo sugu novērojumus
Tsugasdati <- TNov_pa_trans_j_w[TNov_pa_trans_j_w$latviskais==Tsuga,]
head(Tsugasdati)
dim(Tsugasdati)


# Savienojam transektes, kur suga tika novērota, ar pārējām
Tpilnais <- merge(TUzskaites, Tsugasdati, by=c("trans_kods", "uzsk_ID"), 
                  all.x=TRUE, sort=TRUE)

Tpilnais[is.na(Tpilnais)] <- 0


# radām tabulu, kurā katram punktam ir visas teorētiski iespējamās uzskaites 
transektes <- sort(unique(Tpilnais$trans_kods))
transektes_uzsk <- data.frame(expand.grid(trans_kods = transektes, uzsk_ID = 1:6))

transektes_uzsk <- transektes_uzsk[order(transektes_uzsk$trans_kods, transektes_uzsk$uzsk_ID),] 
head(transektes_uzsk)
dim(transektes_uzsk)

# savienojam visu punktu visas uzskaites (arī nenotikušās) ar notikušo datiem
Tpilnais <- merge(transektes_uzsk, Tpilnais, by=c("trans_kods", "uzsk_ID"), all.x=TRUE, sort=FALSE)
head(Tpilnais)
dim(Tpilnais)


#Pārbaudīt, vai uzskaišu reižu skaits ir vienāds.
ggplot(Tpilnais, aes(trans_kods,)) + geom_histogram(,stat="count")


# Tauriņu tabula satur izvēlētās sugas novērojumu datus katrā punktā, sadalītus pa attāluma joslām
taurini <- Tpilnais[,c(1,2,28:31)]
head(taurini)
TY <- reshape(taurini, v.names=c("J50", "J150", "J250", "Jtalak"), idvar="trans_kods", timevar="uzsk_ID", direction="wide")
head(TY)
TY <- subset(TY, select=c(-trans_kods))
dim(TY) # 119 transektes x 24 (4 joslas * 6 uzskaitēs)

```



## Modelesana 1

Modeļa iestatījumi

```{r, model_iest_1, cache=TRUE}

#Modeļa iestatījumi
R = 119 #transekšu skaits. (Tikai Ģipka un Apšupe)
T <- 6  # 6 atkārtotas uzskaites
garums <- 100
TK=100 #	An integer value specifying the upper bound used in the integration.
Tdist.breaks <- c(0, 0.5, 1.5, 2.5, 4)
numDistClasses <- length(Tdist.breaks) - 1  # = 4

Tmixture="P"
TunitsOut="ha"
Toutput="density"

# Visām sugām
TVisiudfGDS<-unmarkedFrameGDS(y=TY, 
                              siteCovs=TVietas,
                              dist.breaks=Tdist.breaks,
                              numPrimary=T, 
                              yearlySiteCovs=TUzskaites, 
                              survey="line",
                              unitsIn="m",
                              tlength=rep(garums, R))

summary(TVisiudfGDS)
head(yearlySiteCovs(TVisiudfGDS),12)


```


Nulles modelis halfnorm

```{r, p_null_halfnorm, cache=TRUE}
m0hal <- gdistsamp(~1, ~1, ~1, TVisiudfGDS, keyfun ="halfnorm", output=Toutput, mixture=Tmixture, 
                    K=TK, unitsOut=TunitsOut)
summary(m0hal)


backTransform(m0hal, type="lambda")
confint(backTransform(m0hal, type="lambda"))
backTransform(m0hal, type="phi")
backTransform(m0hal, type="det")

plot(function(x) gxhn(x, sigma = confint(backTransform(m0hal, type = "det"))[1,2]), 
     0, 4, col = gray(0.7),
     xlab = "Attālums (m)", ylab = "Detection probability",
     ylim = c(0, 1))
plot(function(x) gxhn(x, sigma=confint(backTransform(m0hal, type="det"))[1,1]), 0, 6, add=TRUE, col=gray(0.7))
plot(function(x) gxhn(x, sigma=backTransform(m0hal, type="det")@estimate), 0, 6, add=TRUE)


```



Indivīdu skaita aplēses, baltoties uz vidējo sigma vērtību.
```{r, videja_sigma_apleses_p_half_null, cache=TRUE}
#Var aplēst sakitu katrai transektei atsevīšķi balstoties uz viedējo konstatēšanas
# iespēju starp transektem (neņem vērā individuālas atširības)


sigma_hat <- backTransform(m0hal, type = "det")@estimate # Izņemt det parametru - sigmu

midpoints <- (head(Tdist.breaks, -1) + tail(Tdist.breaks, -1)) / 2 #joslu robežas viduspunkti

p_joslas <- gxhn(midpoints, sigma_hat) # KOnst. varb katrai joslai (tā kā gxhn darbojas pēc attāluma)


joslas_platums <- diff(Tdist.breaks) # Svarot pēc joslas platības
p_avg <- sum(p_joslas * joslas_platums) / sum(joslas_platums)

# Sakita aplēses
Noverojumi <- Tsugasdati
Noverojumi$kopa <- rowSums(Noverojumi[, c("J50", "J150", "J250", "Jtalak")], na.rm = TRUE)

Noverojumi$aplestais_skaits <- Noverojumi$kopa / p_avg


Noverojumi <- Noverojumi %>%
  group_by(trans_kods) %>%
  summarise(
    aplestais_skaits= round(sum(aplestais_skaits)),
    .groups = "drop"
  )


```


Pievienot vietu, apskatīt grafikā.
```{r, grafiks_videja_sigma_apleses_p_half_null, cache=TRUE}

pievienot vietu 
Noverojumi$vieta <- ifelse(grepl("^K", Noverojumi$trans_kods), "Ķemeri", 
                           ifelse(grepl("^A", Noverojumi$trans_kods), "Apšupe", "Ģipka"))




ggplot(Noverojumi, aes(x = vieta, y = aplestais_skaits, fill = vieta, color = vieta)) +
  geom_boxplot(outlier.shape = NA, width = 0.4, alpha = 0.4) +    
  geom_jitter(width = 0.1, height = 0, alpha = 0.7, size = 4) +
  stat_summary(fun = mean, geom = "point", shape = 21, size = 5, colour = "black") +
  stat_n_text() +
  scale_y_continuous(
    limits = c(0, NA),
    breaks = seq(0, max(Noverojumi$aplestais_skaits) + 2, by = 1)) +
  theme_minimal(base_size = 14) +
  labs(x = "Pētījuma vieta", y = "Pollarda pārpilnības indekss", title = Tsuga)

 


```

Cik es saprotu, tad ar šo metodi neatšķiras novērojumu attiecība, salīdzinot
ar origīnālu, jo visi tiek reizināti ar vienu skaitli. Bet šim var būt jēga 
salīdzinot pa gadiem, jo starp tiem var mainities viedēja konstaatēšanas varbūtība




Bootsrap prognoze pa vitām

```{r, bootstrap_vietas, cache=TRUE}
bootstrap_fun <- function(data) {
  i <- sample(1:nrow(data@y), replace = TRUE)
  umf_resampled <- data[i, ]
  
  m_boot <- gdistsamp(lambdaformula = ~vieta, phiformula = ~1, pformula = ~1,
                      data = umf_resampled, keyfun = "halfnorm", output = "abund")
  
  pred <- predict(m_boot, type = "lambda")$Predicted
  vietas <- data@siteCovs$vieta[i]  # atkārtotās vietas
  
  df <- data.frame(vieta = vietas, pred = pred)
  df_sum <- aggregate(pred ~ vieta, data = df, sum)
  
  return(df_sum)
}

set.seed(123)
boot_list <- replicate(100, bootstrap_fun(TVisiudfGDS), simplify = FALSE)

# Apvieno visus rezultātus vienā datu tabulā
boot_df <- bind_rows(boot_list, .id = "replicate")

# Aprēķini 95% intervālu katrai vietai
boot_df %>%
  group_by(vieta) %>%
  summarise(
    lower = quantile(pred, 0.025),
    upper = quantile(pred, 0.975),
    mean  = mean(pred)
  )
```

Iegūtas vērtības Kāpostu baltenim ir: 
  vieta  lower upper  mean
  <fct>  <dbl> <dbl> <dbl>
1 Apšupe  37.8  407. 136. 
2 Ģipka   43.6  389. 138. 
3 Ķemeri  19.2  181.  55.6

salīdzinot ar novērojumu skaitu:

```{r}
sugas_kopsavilkums[sugas_kopsavilkums$latviskais == "Kāpostu baltenis",]

```


  latviskais       Ģipka Apšupe Ķemeri
  <chr>            <int>  <int>  <int>
1 Kāpostu baltenis    33     40     12






























